臺灣臺北地方法院交通事件裁定　　　　　　　　　九十三年度交聲字第一００四號
　　異議人即
　　受處分人　　甲○○
右列受處分人因違反道路交通管理處罰條例案件，對於台北市交通事件裁決所民國九
十三年九月三十日所為之處分（處分案號：北市裁一字第裁二二－Ｚ0000000
0號），聲明異議，本院裁定如左：
    主  文
原處分撤銷。
甲○○汽車駕駛人，駕駛汽車不依規定保持前、後車距離，處罰鍰新台幣六百元。
    理  由
一、按汽車行駛於高速公路或設站管制之道路，而不遵管制之規定者，處汽車駕駛人
    新臺幣（下同）三千元以上六千元以下罰鍰，道路交通管理處罰條例第三十三條
    第一項定有明文。再汽車行駛高速公路，前後兩車間之行車安全距離，在正常天
    候狀況下，小型車若車速每小時六十公里，最小距離三十公尺，若車速每小時七
    十公里，最小距離三十五公尺，若車速每小時八十公里，最小距離四十公尺，若
    車速每小時九十公里，最小距離四十五公尺，若車速每小時一百公里，最小距離
    五十公尺，高速公路交通管制規則第六條第一項亦定有明文。
二、原處分機關裁決意旨略以：本件受處分人即異議人甲○○於九十三年七月四日十
    四時三十五分許，駕駛車牌號碼ＤＫ－四六五０號自用小客車，在國道一號高速
    公路南下二十三公里松江路入口匝道處，因未保持行車安全距離追撞林憲政所駕
    駛之前車三一五九－ＦＫ號自小客車而肇事，經警以受處分人有違反道路交通管
    理處罰條例第三十三條第一項規定之行為而當場掣單舉發，受處分人於舉發通知
    單所載應到案日期前向原處分機關提出申訴，原處分機關請舉發單位調查結果，
    仍認受處分人有前揭違規行為。原處分機關即於九十三年九月三十日裁處罰鍰新
    臺幣三千元，並記違規點數一點。
三、受處分人固坦承於前揭時地追撞前車，並致前車保險桿受損之事實，惟異議意旨
    略以：當時交通擁塞呈停滯狀態，之後前面數車均已起步，因前車遲延起步而撞
    上，並非未保持安全距離；且按高速公路管制規則第六條規定「汽車行駛高速公
    路，前後兩車間之行車安全距離，在正常天候狀況下，依左表之規定．．」，均
    係在時速六十公里以上，伊時速五公里不到，亦不能以該條處罰之。
四、本院查：
（一）道路交通管理處罰條例第三十三條第一項所稱汽車行駛高速公路之「管制規定
 　   」，係指交通部會同內政部依據該條例第三十三條第三項規定授權所訂定之「
      高速公路交通管制規則」，而有關汽車行駛高速公路，前後兩車間之行車安全
      距離，則明定於高速公路交通管制規則第六條，然觀諸上開規定之內容，在正
      常天候狀況下，僅規定車速六十公里以上至一百公里之行車安全距離，是以該
      規定之目的在於車輛高速行駛時，後車須有一定之煞車反應時間及距離，俾以
      避免追撞情形之發生，是以其規範之範圍，應指兩車均在行進中且車速達六十
      公里以上之情形，而未及於車速六十公里以下之情形。今受處分人與遭其撞擊
      之前車駕駛林憲政於於事故發生後，經到場員警訊問時均陳稱當時車流量大擁
      塞、走走停停等情，此有國道公路警察局道路交通事故談話紀錄表一份附卷可
      按，可見在此情況下車速應不及六十公里時速，自無高速公路交通管制規則第
      六條規定之適用。
（二）台北市交通事件裁決所九十三年十月四日北市裁一字第０九三三九六三七００
      ０號函另以受處分人係違反高速公路交通管制規則第十一條：汽車在行駛途中
      ，保持安全距離之規定云云。然詳觀該條規定全文為「汽車在行駛途中，不得
      驟然或任意換車道，如欲超越前車或變換車道時，應先顯示方向燈告知前後車
　　　輛，並保持安全距離及間隔，方得超越或變換車道。」，規範本旨限於汽車於
      高速公路變換車道時所應注意之事項，並非汽車單純於行駛於高速公路所應注
      意之規定，台北市交通事件裁決所顯然任意擴張解釋法律，自不能採。
（三）從而，高速公路交通管制規則對時速六十公里以下之車輛未保持安全行車距離
      之情形，自有法律未予規定之漏洞存在。然按汽車在同一車道行駛時，除擬超
      越前車外，後車與前車之間應保持隨時可以煞停之距離，道路交通安全規則第
      九十四條定有明文。又汽車駕駛人，駕駛汽車不依規定保持前、後車距離者，
      處二百元以上四百元以下（註：新台幣六百元以上一千二百元以下）罰鍰，道
      路交通管理處罰條例第五十八條第一項第一款亦有明定。而高速公路交通管制
      規則既係道路交通管理處罰條例第三十三條第一項授權訂定，且道路交通管理
      處罰條例又為一切道路處罰之基本規定，高速公路交通管制規則漏未就時速六
      十公里以下之安全距離規範，要屬悖離母法道路交通管理處罰條例之保持車距
      以維安全意旨，此一規範漏洞應以道路交通管理處罰條例第五十八條第一項第
      一款填補為妥。
（四）是受處分人之行車時速未達六十公里時，仍應依上開規定保持前、後車距離，
      俾可隨時煞停避免追撞事故，查本件受處分人於警訊時供承：我因見三一五九
      －ＦＫ前方車輛已往前行駛，所以我就跟著起步，但是我發現該車沒有往前移
      動時，我因反應未及所以追撞該車肇事等語，足認其在前車未移動情況下逕自
      向前，失去安全距離始反應未及而自後追撞，自不能因其他前車均已移動而解
      免其責。其未保持隨時可以煞停之前、後車距離之違規行為甚明，仍應依道路
      交通管理處罰條例第五十八條第一項第一款之規定予以處罰。
五、綜前所述，原處分機關依道路交通管理處罰條例第三十三條第一項、第六十三條
    第一項及違反道路交通管理事件統一裁罰標準表規定，對受處分人裁處三千元罰
    鍰及記違規點數一點，固有不當，惟受處分人既有未保持行車安全距離之違規行
    為，自應由本院撤銷原處分，改以道路交通管理處罰條例第五十八條第一項第一
    款之規定，處以新台幣六百元之罰鍰。
據上論斷，應依道路交通案件處理辦法第二十條前段，裁定如主文。
中　　　華　　　民　　　國　　九十三　　年　　　十　　　月　　二十六　　日
                                    臺灣臺北地方法院交通法庭
                                        法  官    吳定亞
右正本證明與原本無異
如不服本裁定應於送達後五日內向本院提出抗告狀
                                        書記官    張漪蕙
中　　　華　　　民　　　國　　九十三　　年　　　十　　　月　　二十六　　日
